【裁判字號】    95,訴,259
【裁判日期】    950904
【裁判案由】    詐欺等
【裁判全文】
臺灣花蓮地方法院刑事判決               95年度訴字第259號
公  訴  人  臺灣花蓮地方法院檢察署檢察官
被      告  己○○
上列被告因詐欺等案件，經檢察官提起公訴（95年度偵字第2591
號、第2713號、第2297號、第3428號），及移送併案審理（95年
度偵字第3580號），因被告於準備程序進行中就被訴及併案事實
為有罪之陳述，經本院合議庭裁定由受命法官獨任進行簡式審判
程序，並判決如下：
    主  文
己○○連續意圖為自己不法之所有，以詐術使人將本人之物交付
，處有期徒刑捌月。
    事  實
一、己○○明知將金融機構帳戶販賣予他人使用，可能因此供他
    人作為不法犯罪工具之用，並得預見可能因而幫助他人詐欺
    取財等不法犯行，仍不違背其本意，基於幫助他人犯詐欺取
    財罪之概括犯意，於民國95年2 月間，在花蓮縣花蓮市區，
    將自己於附件編號1至3開立之帳戶存摺及提款卡，以每本新
    台幣（下同）2000元之代價，在花蓮縣花蓮市○○路附近，
    販售予丙○○（所涉罪嫌，業經臺灣花蓮地方法院檢察署檢
    察官偵查後另案起訴）。己○○另基於意圖為自己不法所有
    之概括犯意，於95年2 月間，在花蓮地區，向馬小萍、丑○○及庚○○等人佯稱可代辦銀行信用貸款，但須先交付其等
    之存摺及提款卡，致馬小萍等人陷於錯誤，分別交付其等於
    花蓮市國安郵局（馬小萍部分；即附件編號5 所示之帳戶）
    、中國信託花蓮分行（丑○○部分，即附件編號6 ）及中國
    信託花蓮分行、合作金庫不詳帳號（庚○○部分）之存摺及
    提款卡各1本，己○○遂於94年2月間，於花蓮市○○路附近
    ，將馬小萍、丑○○之存摺及提款卡交付丙○○，再於數日
    後，於花蓮火車站附近，將庚○○之存摺及提款卡交付丙○○，共計得款2 千元。丙○○收受上開存摺後，將上開存摺
    交付予黎國華，再由黎國華轉交予姓名年籍不詳之人，各該
    取得上開帳戶之人遂基於詐欺之犯意，先後於附件所示之時
    間向乙○○等人詐騙金額（詳細之時間、被害人、詐騙金額
    、詐騙方式及匯入帳戶詳見附件）。
二、案經被害人癸○○訴由台北市政府警察局文山第一分局移送
    臺灣花蓮地方法院檢察署及被害人甲○○訴由台中縣警察局
    清水分局報告、被害人戊○○訴由臺灣臺中地方法院檢察署
    呈請臺灣高等法院檢察署令准移轉臺灣花蓮地方法院檢察署
    檢察官偵查起訴及移送併辦。
    理  由
一、上揭事實，業據被告己○○於本院審理中坦承不諱，核與證
    人丙○○於警詢、偵查中及本院審理中證述之收購帳戶情節
    相符，且有告訴人癸○○、戊○○、甲○○、被害人乙○○
    、丁○○、辛○○於警詢中、庚○○於警詢及偵查中之證述
    在卷為憑，並有匯款單2紙、交易明細表1份、合作金庫花蓮
    分行95年1月16日合金花總字第09500000047號函暨開戶及交
    易明細資料各1 份、郵政國內匯款執據2份、花蓮郵局95年3
    月23日行字第0955090066號函暨開戶及交易明細資料各1 份
    、中國信託客戶交易明細表4紙、中國信託銀行95年3月15日
    中信銀集作000000000080號函暨開戶及交易明細資料各1 份
    、中國信託銀行95年5月16日中信銀集作000000000038 號函
    函暨開戶及交易明細資料各1 份、中國信託商業銀行存入憑
    證2 紙附卷可稽，被告前開自白與事實相符，應堪採信。本
    案事證明確，被告犯行堪以認定，應予依法論科。
二、按被告行為後，刑法業於95年7月1日修正施行（下稱新刑法
    ），自應依新刑法第2條第1項之規定，定其準據法。次按行
    為後法律有變更者，適用行為時之法律。但行為後之法律有
    利於行為人者，適用最有利於行為人之法律，新刑法第2 條
    第1 項本文及但書定有明文。又比較新舊法，應綜合罪刑全
    部之結果（包括共犯、未遂犯、連續犯、牽連犯、結合犯以
    及累犯加重、自首減輕，暨其他法定加減原因，與加減例等
    一切情形）而為比較；就比較之結果，需為整體之適用，不
    能割裂分別適用各該有利於行為人之法律，最高法院著有24
    年上字第4634號、27年上字第261 號判例可資參照。茲比較
    修正前後刑法，綜其全部罪刑規定之結果（均詳如附表），
    被告行為後之新刑法規定均未有利於被告，揆諸上開規定，
    自應適用行為時即修正前刑法，先此敘明。
三、核被告所為，係犯刑法第339條第1項之詐欺取財罪，及刑法
    第30條第1項、第339條第1 項之幫助詐欺取財罪，並得依修
    正前刑法第30條第2 規定按正犯之刑減輕之。公訴人雖認被
    告與丙○○及其他犯罪集團之成員間就幫助詐欺取財犯行部
    分為共同正犯，然按「刑法第28條之共同正犯，係指二人以
    上共同實施犯罪之行為者而言。幫助他人犯罪，並非實施正
    犯，在事實上雖有二人以上共同幫助他人犯罪，要亦各負其
    幫助犯之責任，仍無適用該條之餘地，」最高法院82年度台
    上字第6084號判決可資參照，本案被告雖與丙○○等人共同
    幫助他人犯詐欺取財罪，應各負幫助之責任，自無共同正犯
    之適用，公訴人上開認定，容有誤會，應予更正。另公訴人
    雖認被告所犯為刑法第30條第1項、第340條之幫助常業詐欺
    取財罪，然查被告提供帳戶予丙○○，於主觀上雖能預見該
    帳戶資料將供人作為詐欺工具用途，尚無法進而判斷收取系
    爭帳戶之人是否平日即係以詐欺為業，況本案6 名被害人遭
    詐騙之手法各不相同，是否為同一詐騙集團所為亦有疑問，
    公訴人復未舉證證明被告主觀上知悉收取系爭帳戶之人有以
    詐欺為常業之犯意，依罪疑為輕之法理，應認被告僅有幫助
    詐欺之犯意，公訴人以上開罪嫌起訴被告即有未洽，惟其起
    訴之基本事實同一，本院自應變更起訴法條，附此敘明。又
    被告所為數次交付存摺之幫助詐欺犯行及數次詐取他人存摺
    之犯行，時間緊接，所犯罪名相同，顯係各出於概括之犯意
    為之，均為連續犯，爰依修正前刑法第56條之規定分別以連
    續幫助詐欺取財罪及連續詐欺取財罪處斷，並均加重其刑。
    被告所犯上開2 罪間，有方法目的之牽連關係，為牽連犯，
    應從一刑度較重之連續詐欺取財罪處斷。起訴書雖認被告亦
    詐騙子○○、寅○○、莊瑞珍、林俊傑、壬○○、常愛華、
    林嘉麟等人之存摺後交付丙○○，然此部分除被告於警詢及
    偵查中之自白外，查無其他證據足資佐證，公訴人亦於本院
    審理中限縮此部分之起訴事實，本院自應就限縮後之起訴範
    圍為審理，附此敘明。另移送併案審理部分與本案為同一事
    件，本院自應併予審理。爰審酌被告素行尚佳，並無前科記
    錄，有臺灣高等法院被告前案紀錄表1 份在卷可稽，其提供
    人頭帳戶供人作為詐欺工具，不僅使詐欺正犯詐得財物，更
    使被害人因此受損而求助無門、其犯罪之手段、方法，及被
    告犯罪後坦承犯行之態度等一切情狀，量處如主文所示之刑
    。
據上論斷，應依刑事訴訟法第273之1第1項、第299條第1 項前段
、第300條，刑法第2條第1項前段、第339條第1 項、修正前刑法
第30條第1項、第2項、第55條、第56條，罰金罰鍰提高標準條例
第1條前段，判決如主文。
本案經檢察官張立言到庭執行職務。
中    華    民    國      95    年    9    月    4    日
                           臺灣花蓮地方法院刑事第二庭
                                   法    官    俞秀美
上列正本證明與原本無異。
如對本判決不服，應於送達後10日內，向本院提出上訴狀（應抄
附繕本）告訴人或被害人如對於本判決不服者，應具備理由請求
檢察官上訴，其上訴期間之計算係以檢察官收受判決正本之日期
為準。
                                   書記官
中    華    民    國   95      年   9      月   4      日
附錄本案論罪科刑法條：
刑法第339條：
意圖為自己或第三人不法之所有，以詐術使人將本人或第三人之
物交付者，處5年以下有期徒刑、拘役或科或併科1000元以下罰
金。
以前項方法得財產上不法之利益或使第三人得之者，亦同。
前二項之未遂犯罰之。
附表
┌───┬───────┬────────┬──────┐
│比較  │修正前刑法於本│新刑法於本案適用│新舊法比較結│
│法條  │案適用之法律效│之法律效果      │果          │
├───┼───────┼────────┼──────┤
│刑法第│幫助他人犯罪之│幫助他人「實行」│本條依新、舊│
│30條第│行為者。      │犯罪行為者。    │法比較均構成│
│1項、 │              │                │幫助犯，且按│
│第2項 │從犯之處罰，得│幫助犯之處罰，得│            │
│      │按正犯之刑減輕│按正犯之刑減輕之│            │
│      │之。          │。              │            │
├───┼───────┼────────┼──────┤
│刑法第│犯一罪而其方法│刪除（原則上數犯│本條以修正前│
│55條後│或結果之行為犯│罪行為依數罪併罰│刑法較有利於│
│段    │他罪名者，從一│處斷）。        │被告。      │
│      │重處段。      │                │            │
├───┼───────┼────────┼──────┤
│刑法第│連續數行為而犯│刪除（原則上數犯│本條以修正前│
│56條  │同一之罪名者，│罪行為依數罪併罰│刑法較有利於│
│      │以一罪論（即依│處斷）。        │被告。      │
│      │裁判上一罪處斷│                │            │
│      │）。得加重其刑│                │            │
│      │至二分之一。  │                │            │
├───┴───────┴────────┴──────┤                        │                │            │
│本案綜其全部罪刑之比較，新刑法關於幫助犯、牽連犯及連續│
│犯之規定並未較有利於被告，故本案應一體適用行為時即修正│
└───────────────────────────┘
附件
┌──┬─────┬───┬────┬───┬─────┐
│編號│詐騙事由  │被害人│時間    │金額（│匯入帳戶  │
│    │          │      │        │新臺幣│          │
│    │          │      │        │／元）│          │
├──┼─────┼───┼────┼───┼─────┤
│1   │抽中2獎應 │乙○○│95.02.13│15,000│郵局      │
│    │繳稅金    │      │        │      │（己○○）│
│    │          │      │        │      │0000000000│
│    │          │      │        │      │047900號  │
├──┼─────┼───┼────┼───┼─────┤
│2   │援交      │癸○○│95.02.07│26,000│中國信託  │
│    │          │      │        │      │（己○○）│
│    │          │      │        │      │000000000 │
│    │          │      │        │      │808號     │
├──┼─────┼───┼────┼───┼─────┤
│3   │網路上標得│戊○○│95.01.05│2,000 │合作金庫  │
│    │電動玩具1 │      │        │      │（己○○）│
│    │台        │      │        │      │0000000000│
│    │          │      │        │      │420013號  │
├──┼─────┼───┼────┼───┼─────┤
│4   │網路上標得│甲○○│95.01.02│2,000 │同上      │
│    │球鞋1雙   │      │        │      │          │
├──┼─────┼───┼────┼───┼─────┤
│5   │抽中3獎應 │丁○○│95.03.20│52,800│郵局      │
│    │繳國際匯兌│      │        │      │（馬小萍）│
│    │費        │      │        │      │0000000000│
│    │          │      │        │      │2978      │
├──┼─────┼───┼────┼───┼─────┤
│6   │援交      │辛○○│95.01.03│96,000│中國信託  │
│    │          │      │        │      │（丑○○）│
│    │          │      │        │      │0000000000│
│    │          │      │        │      │03號      │
└──┴─────┴───┴────┴───┴─────┘


司法院資訊處製作；財團法人民間司法改革基金會備份。
